【裁判字號】    88,上易,2518
【裁判日期】    890301
【裁判案由】    詐欺
【裁判全文】
臺灣高等法院臺中分院刑事判決              民國八十八年度上易字第二五一八號
    上  訴  人
    即  被  告  丙○○
                丁○○
    共      同
    選任辯護人  謝勝隆律師
右上訴人因詐欺案件，不服台灣台中地方法院中華民國八十八年七月二十九日第一審
判決（民國八十八年度自字第四四三號），提起上訴，本院判決如左：
    主      文
原判決關於丙○○、丁○○部分撤銷。
丙○○、丁○○均無罪。
    理      由
一、自訴意旨略以：丙○○、丁○○係父女，兩人基於意圖為自己不法所有之犯意聯
    絡，於民國八十二年十二月初，透過不知情之友人乙○○之介紹，佯以遭地下錢
    莊逼債亟須現金週轉為由，欲向甲○○借款新台幣（下同）五十萬元，甲○○不
    疑有他，即持其所有之不動產向台中區中小企業銀行烏日分行（下稱台中區中小
    企銀）辦理五十萬元之抵押貸款，並由丙○○任連帶保證人，貸款辦妥後，由丙○○、丁○○於八十二年十二月六日直接在該銀行領取五十萬元現款，丁○○並
    簽發業經陳淑美授權使用之「發票人詹陳淑美、金額五十萬元，發票日八十三年
    三月五日」之支票一張予甲○○以為憑證，詎該支票屆期經提示，卻遭拒絕往來
    而未兌現；丁○○日後屢經甲○○催債，乃以自己為發票人簽發金額均為八萬五
    千二百元之支票二張予甲○○作為利息之支付，然該二張支票屆期經提示，仍均
    遭退票，嗣丁○○雖陸續籌付其中一張退票款即八萬五千二百元予甲○○，惟其
    餘退票款均置之不理，且與丙○○進而否認有向甲○○借得該五十萬元，因認丙○○、丁○○共犯刑法第三百三十九條第一項之詐欺取財罪嫌。
二、按犯罪事實應依證據認定之，無證據不得推定其犯罪事實，不能證明被告犯罪者
    ，應諭知無罪之判決，刑事訴訟法第一百五十四條、第三百零一條第一項定有明
    文。復按認定不利於被告事實之認定時，即應為有利於被告之認定，又告訴人之
    告訴，係以使被告受刑事訴追為目的，是其陳述是否與事實相符，即應調查其他
    證據，以資審認。另刑法第三百三十九條第一項詐欺罪之成立，以意圖為自己或
    第三人不法所有，以詐術使人將本人或第三人之物交付為要件，所謂以詐術使人
    交付，必須被詐欺人因其詐術陷於錯誤，若其所用方法，不能認為詐術，亦不致
    使人陷於錯誤，即不構成該罪（最高法院三十年上字第八一六號、五十二年台上
    字第一三○○號、四十六年台上字第二六○號判例可資參照。）
三、訊據上訴人即被告丙○○，固坦承於自訴人甲○○持其不動產向台中區中小企銀
    辦理抵押貸款五十萬元時，由伊任連帶保證人，惟辯稱：該筆款項實係乙○○所
    借，伊因當天開車載自訴人等到銀行辦理貸款手續，應自訴人之要求而任連帶保
    證人云云，訊之上訴人即被告丁○○，雖自承簽發揭三張支票並於退票後陸續給
    付現金八萬五千二百元予自訴人之事實，惟否認有向自訴人借得該五十萬元，並
    以係乙○○向伊借票而持向自訴人借得該五十萬元，此觀伊所簽發之八萬五千二
    百元支票背面有乙○○之背書即明等語置辯。原審判決認定被告二人犯罪，無非
    以自訴人之指述，及證人乙○○、詹輔仁之證言，暨前揭之支票等為證。惟查被
    告丁○○與乙○○間之金錢往來甚多，有丁○○簽發之支票及經乙○○背書之支
    票多張在卷可憑，又從丁○○曾多次持詹陳淑美之支票交由乙○○背書轉讓等情
    ，亦有該支票在卷可稽（見原審卷第一○一至一○五頁），證人乙○○係自訴人
    甲○○之員工，而丁○○係借錢之前一天，經乙○○介紹才認識，並說丁○○欠
    地下錢莊之錢，地下錢莊催討逼債，很可憐等情，業經自訴人陳述在卷（見原審
    卷第十四、十五頁、本院卷第三十一頁），而被告二人堅稱前揭款項係乙○○所
    借，則該款項是否為乙○○與丁○○二人為共同解決地下錢莊之債務所借，已屬
    可疑，惟縱認前揭款項係被告丁○○一人所借，乙○○僅係介紹人，然自訴人於
    借予款項之際，已明知丁○○因向地下錢莊借錢，被逼債很可憐，仍貸與款項，
    事後借款未能如期償還，自訴人顯非因陷於錯誤而交付款項，應屬民事糾葛之問
    題，另被告丙○○僅係本件自訴人抵押貸款之保證人，被告二人所為，核與詐欺
    罪之要件不合，原審未加詳查而諭知被告丙○○、丁○○二人犯罪，即有未洽，
    被告丙○○、丁○○二人上訴指摘原審判決不當，其上訴為有理由，應由本院將
    原審判決關於被告丙○○、丁○○二人部分撤銷改判，爰為被告丙○○、丁○○
    均為無罪之判決。
四、據上論斷，應依刑事訴訟法第三百六十九條第一項前段、第三百六十四條、第三
    百四十三條、第三百零一條第一項，判決如主文。
中      華      民      國    八十九      年      三      月     一     日
                              臺灣高等法院臺中分院刑事第七庭
                                    審判長法  官  劉  連  星
                                          法  官  林  秋  華
                                          法  官  江  錫  麟
右正本證明與原本無異。
不得上訴。
                                          書記官  劉  美  宏
中      華      民      國    八十九      年      三      月     三     日
                                                                        Ａ


司法院資訊處製作；財團法人民間司法改革基金會備份。
